【裁判字號】    89,上更(一),886
【裁判日期】    890201
【裁判案由】    毒品危害防制條例
【裁判全文】
臺灣高等法院刑事判決                  八十九年度上更(一)字第八八六號
    上  訴  人
    即  被  告  甲○○
右上訴人，因毒品危害防制條例案件，不服臺灣台北地方法院八十八年度訴字第一七
九二號，中華民國八十九年二月一日第一審判決（起訴案號：臺灣台北地方法院檢察
署八十八年度毒偵字第五八○號）提起上訴，經判決後，由最高法院發回更審，本院
判決如左：
    主      文
原判決關於連續施用第一級毒品及定執行刑部分撤銷。
甲○○連續施用第一級毒品，處有期徒刑柒月。
扣案之第一級毒品海洛因壹包（毛重零點貳貳公克，淨重零點零陸公克）沒收銷燬。
    事      實
一、被告甲○○前於民國八十八年間因施用第二級毒品案件，經依臺灣臺北地方法院
    八十八年度毒聲字第一九三一號裁定送觀察、勒戒後，認無繼續施用毒品之傾向
    ，業經臺灣臺北地方法院檢察署檢察官於同年八月二十日，以八十八年度毒偵字
    第九四號不起訴處分確定。嗣被告甲○○不知改過，於前開不起訴處分確定後五
  年內復基於施用海洛因之概括犯意，自八十八年八月底起至同年九月十八日二十
    三時止，連續在不詳地點施用第一級毒品海洛因，為警於同年九月十九日四時二
    十分許，在臺北市○○區○○路、長泰街口查獲，並扣得第一級毒品海洛因一包
    （毛重零點二二公克，淨重零點零六公克），經依原審八十八年度毒聲字第二六
    二二號裁定送臺灣台北看守所附設勒戒處所觀察、勒戒後，認有繼續施用毒品之
    傾向。
二、案經臺北市政府警察局萬華分局報請臺灣臺北地方法院檢察署檢察官偵查起訴。
    理      由
一、右揭事實，業據上訴人即被告甲○○在本院前審坦承不諱，並有台灣台北看守所
    附設勒戒處所有無繼續施用毒品傾向證明書在卷（見八十八年度毒偵字第五八○
    號偵查卷第四十二頁）及海洛因一包（毛重零點二二公克，淨重零點零六公克）
    扣案可稽，且經原審依職權調閱臺灣臺北地方法院檢察署八十八年度毒偵字第九
    四號偵查卷、八十八年度毒聲字第一九三一號觀察勒戒卷核閱屬實。
二、扣案之海洛因經臺北市政府警察局萬華分局依聯勤二○四廠製造之煙毒品檢驗Ａ
    包試劑初步檢驗結果，呈嗎啡、海洛因反應，有臺北市政府警察局萬華分局查獲
    涉嫌毒品危害防制條例毒品初步鑑驗報告單附卷足憑（見八十八年度毒偵字第五
    八○號偵查卷第七頁），另經法務部調查局以化學呈色法、氣相層析質譜儀分析
    法鑑定確屬海洛因，此有法務部調查局鑑定通知書在卷足稽（見八十八年度毒偵
    字第五八○號偵查卷第三十八頁）。
三、另被告於查獲當天即八十八年九月十九日四時五十分於臺北市政府警察局萬華分
    局東園派出所親自採集、裝填、封瓶之尿液，經臺北市立療養院以酵素免疫分析
    法、薄層層析法檢驗結果，呈安非他命、嗎啡之陽性反應，此有臺北市立療養院
    煙毒尿液檢驗報告書（見八十八年度毒偵字第五八○號偵查卷第二十八頁）。足
    見被告於本院前審之自白核與事實相符，應可採信。被告於警訊中僅供承於八十
    八年九月十八日二十三時施用毒品海洛因一次，於原審否認有施用海洛因之犯行
    ，於本審辯稱：是八十八年九月十八日晚上十一點鐘、綽號「阿田」拿一根含有
    海洛因的香煙給我抽，當時我不知道裡面含有海洛因，我只有吸食第一級毒品一
    次云云，委係卸責之詞，應不足採。
    綜上所述，被告右揭施用第一級毒品之犯行罪證明確，犯行洵堪認定。
四、查肅清煙毒條例業於八十七年五月二十日由總統以華總（一）義字第八七０００
    九九八六０號令將其名稱修正為毒品危害防制條例，並修正全文，於同年月二十
    二日生效。該條例第二條將具成癮性、濫用性及對社會危害性之麻醉藥品與其製
    品及影響精神物質與其製品列為毒品，並將海洛因、安非他命分別列為毒品危害
    防制條例第二條第二項第一、二款之第一級毒品、第二級毒品。被告前曾為警查
    獲施用第二級毒品安非他命犯行，經觀察勒戒認無繼續施用傾向，獲不起訴處分
    。而被告於前開不起訴處分確定後五年內，再犯本件施用海洛因犯行，經送觀察
    勒戒後認有繼續施用毒品之傾向，已如前述，核被告所為，係犯毒品危害防制條
    例第十條第一項之施用第一級毒品罪，其持有第一級毒品之行為，應為其施用第
    一級毒品之行為所吸收，不另論罪，其先後多次施用第一級毒品之犯行，時間緊
    接，犯罪構成要件相同，顯係基於概括犯意為之，為連續犯，應論以一罪並加重
    其刑。原審據以論科，被告上訴意旨以伊已經戒治，且只施用第一級毒品一次，
    請求給予自新之機會指摘原審此部分判決不當，固無可取，但被告於警訊中僅供
    承於八十八年九月十八日二十三時施用毒品海洛因一次，原判決理由第一項之（
    一）竟載稱右揭事實，業據被告於警訊時坦承不諱，其所認定之事實與所採之證
    據不相適合，顯有證據上理由矛盾之違法。又檢察官起訴書指稱被告自八十八年
    八月底起至同年九月十九日止，連續在台北市等處施用第一級毒品海洛因，係犯
    毒品危害防制條例第十條第一項之罪嫌，前後多次行為，時間緊接，犯罪構成要
    件相同，係連續犯等情，被告被訴於上開期間內連續施用第一級毒品之犯罪行為
    ，在審判上即為不可分割之單一訴訟客體，應全部加以論究而以一判決終結之，
    苟其中一部分犯罪不能證明，亦應於理由欄敘明其依據，並說明不於主文另行諭
    知無罪之理由。原判決僅就被告自八十八年八月底起至同年九月十八日二十三時
    止施用第一級毒品部分予以論罪科刑，但被告其餘至同年九月十九日止之被訴部
    分是否成立犯罪？與有罪部分之法律關係為何？原判決理由內並未說明論斷，亦
    難謂無已受請求之事項未予判決及判決理由不備之違背法令。原判決既有上述可
    議之處，自應由本院將原判決關於連續施用第一級毒品及定執行刑部分撤銷改判
    。爰審酌被告因吸用毒品安非他命觸法，經警查獲後仍不斷然戒絕，隨即再犯，
    顯未因前所受觀察勒戒處分而決心改過，犯後否認犯行，惟念其本件施用毒品行
    為之時間長短、次數多寡、所生危害係屬藥物自殘，尚未嚴重破壞社會秩序、侵
    害他人權益，及其他犯罪之動機、目的、手段，量處如主文所示之刑。又扣案之
    海洛因一包（毛重零點二二公克，淨重零點零六公克）應依毒品危害防制條例第
    十八條第一項前段規定沒收銷燬。
五、公訴意旨另略以：被告除自八十八年八月底起至同年九月十八日二十三時止有施
    用第一級毒品海洛因之犯行外，其餘至同年九月十九日止亦有施用第一級毒品海
    洛因之犯行，因認被告此部分亦犯有毒品危害防制條例第十條第一項施用第一級
    毒品之罪嫌云云。訊據被告既矢口否認有此部分犯行，經查亦無證據足資證明被
    告有此部分犯行，其此部分被訴犯罪應屬不能證明，惟因公訴人認此部分與前揭
    有罪部分有連續犯關係，為裁判上一罪，故不另為無罪之諭知。
據上論斷，應依刑事訴訟法第三百六十九條第一項前段、第三百六十四條、第二百九
十九條第一項前段、毒品危害防制條例第十條第一項、第十八條第一項前段、刑法第
十一條前段、第五十六條、，判決如主文。
本案經檢察官鄭龍照到庭執行職務。
中    華    民    國    八十九    年       九       月       三十       日
                          臺灣高等法院刑事第十庭
                              審判長法  官  蔡  長  溪
                                    法  官  陳  榮  和
                                    法  官  楊  貴  志
右正本證明與原本無異。
如不服本判決應於收受送達後十日內向本院提出上訴書狀，其未敘述上訴之理由者並
得於提起上訴後十日內向本院補提理由書（均須按他造當事人之人數附繕本）。
                                    書記官  沈  秀  容
中    華    民    國    八十九    年       十       月        三        日


司法院資訊處製作；財團法人民間司法改革基金會備份。
